臺灣彰化地方法院刑事判決
111年度簡上字第68號
上  訴  人  
即  被  告  莊煙民




上列上訴人即被告因傷害案件，不服本院於民國111年3月22日所
為111年度審簡字第485號第一審簡易判決（聲請簡易判決處刑書
案號：111年度偵字第1134號），提起上訴，本院管轄之第二審
合議庭判決如下：
    主          文
上訴駁回。
    犯罪事實及理由
一、本案經本院合議庭審理結果，認原審判決以被告莊煙民所為
    ，係犯刑法第277條第1項之傷害罪，累犯，判處拘役55日，
    如易科罰金，以新臺幣1,000元折算1日，核其認事用法俱無
    違誤，量刑亦屬允當，應予維持。除證據部分補充「被告於
    本院準備程序及審判中之供述、證人即告訴人徐正昌於本院
    審判中之證述、彰化基督教醫療財團法人彰化基督教醫院（
    下稱彰基醫院）民國111年8月8日一一一彰基病資字第11108
    00015號函及檢附之告訴人就診病歷資料（見本院簡上字卷
    第99-114頁）、本院勘驗筆錄（見同上卷第131頁）、告訴
    人所提傷勢照片7張（見同上卷第149-161頁）」」外，其餘
    均引用原審簡易判決（含其所引用之聲請簡易判決處刑書）
    記載之事實、證據及理由（如附件）。
二、被告上訴意旨略以：告訴人長期騷擾我，用手機錄音錄影，
    言語挑釁，要激怒我。我沒有出手傷害告訴人，我只有出手
    阻攔、擋他而已，告訴人有沒有受傷、診斷書的傷怎麼來的
    ，我不知道；且事後我有要與告訴人談和解等語。
三、本案所引用之供述及非供述證據，經本院依法踐行調查證據
    程序，檢察官不爭執各該證據之證據能力，而被告則陳稱：
    檢察官所提證據不能證明我有打告訴人、告訴人所述不實在
    、傷勢看起來可能是手指自己抓傷或捏傷，不是打傷等語（
    見同上卷第65頁、第133-134頁），顯然係對於證據之證明
    力有所爭執，並非爭執證據能力，此外亦查無依法應排除其
    證據能力之情形，是本案上開第一點所述及下列所引用證據
    之證據能力均無疑義，於此敘明。
四、經查：
  ㈠被告於案發時即110年11月14日晚間9時23分許，在彰化縣○○
    市○○街000號前，有拉扯告訴人之事實，已據被告於警詢時
    供稱：只要我跟他（指告訴人）講話，他就會持手機對我蒐
    證，已經好幾次，我告訴他不要這樣對我錄影，他不聽，回
    我說「我高興，不然你要怎樣」，我被他激怒了，要阻止他
    對我錄影時，不小心跟他有肢體拉扯。才造成他身上的傷等
    語（見偵卷第5頁反面）；於偵查中供稱：當天我是要回家
    。經過他們家騎樓，我要進去找告訴人的媽媽，要跟她說你
    兒子這樣不好（指常用手機對被告錄音錄影），我進去時，
    告訴人就對我大小聲，還作勢要打我，還有用手機錄音錄影
    ，...，因為告訴人一直要對我錄影，我很不喜歡，於是我
    們之間就有拉扯，...，拉扯間多少會有碰撞，指甲或許有
    揮到他，告訴人的傷有可能是拉扯時指甲去抓到的等語（見
    偵卷第24頁及反面）在卷可明，並有告訴人徐正昌於警詢及
    本院審理時證述雙方發生衝突經過及被告出手之情節在卷可
    憑，堪信為真實。
　㈡告訴人於當天案發後之晚間10時8分許，即前往醫院就診、檢
    傷拍照，嗣經醫院診斷結果有頭部外傷併頭皮挫傷、頸部抓
    傷、胸部抓傷併挫傷、右上臂及雙手擦傷等情，有彰基醫院
    檢附之就診病歷及檢傷照片可證（見本院簡上字卷第101-11
    4頁），顯見告訴人於被告動手拉扯後約半小時，即已就醫
    診治，時間間隔並無太久，參諸診斷書上所載前述傷勢種類
    有抓傷、挫傷及擦傷，且頭、頸、胸及手部均有傷勢，以其
    有多種傷勢、部位又散布於多處，若需造傷，實無需如此大
    費周章，是以尚難認告訴人之傷勢係其自行故意捏造。況當
    庭勘驗告訴人所提出之錄影光碟影片，畫面顯示告訴人右上
    臂有條狀傷痕，告訴人又一再稱「我的手被你抓成這樣，這
    邊還有這邊」，被告則說「去驗啊，小聲一點」等語，有本
    院勘驗筆錄為證（見本院簡上字卷第131頁），可見告訴人
    當時即已對被告展示身上傷勢，此舉除可證明告訴人傷勢並
    非事後自行捏造外，亦可認定告訴人之傷勢與被告有關，以
    致於告訴人就此一再質問被告，故而告訴人迭次證稱該等傷
    勢係此次由被告所造成一情，應屬真實可採。被告辯稱：不
    清楚診斷書上傷勢怎麼來的，可能係告訴人自行抓傷或捏傷
    等語，無非卸責之詞，並不可取。
　㈢再參照診斷書上所載告訴人所受抓傷遍佈頭、頸及胸部，可
    見被告對告訴人之拉扯並非輕微，亦非消極阻擋告訴人持手
    機拍攝而已，而係有意為之，則被告故意之拉扯行為既然造
    成告訴人受傷，自然符合傷害罪之構成要件，蓋並非拳擊或
    揮打才屬傷害行為，故意動手推撞或拉扯之舉亦屬傷害行為
    無疑，故被告辯稱：我一定沒有打他等語，乃故意將傷害行
    為曲解為毆打才算，所辯無解於罪責之成立，自無可採。
　㈣從而，被告否認本案犯行，上訴請求改判，實屬無據。
五、原審判決判處被告上開罪刑，已以行為人之責任為基礎，審
    酌刑法第57條各款所列事項而酌定適當之刑度，並在理由中
    具體說明（如附件所示），未逾越法律所規定之範圍，且無
    違反公平、比例、罪刑相當等原則，亦無濫用其權限之情形
    ，核無違法不當之處，本院自應予以尊重。況被告迄至本院
    審判中仍置辯如前，且於本案言詞辯論終結前仍未能與告訴
    人達成和解或調解成立，是本案難認原審判決之量刑有何過
    重之處。從而，被告於辯論時主張原審判決刑度太重，亦無
    所據。綜上所述，本案被告上訴為無理由，應予駁回。
六、被告雖另聲請傳喚當地里長作證，陳稱：該里長雖案發當時
    不在現場，但可以證明其與告訴人之間的前因後果等語，然
    查，被告既確有為本案傷害犯行，已如前認定，事後亦未與
    告訴人達成和解，亦據告訴人陳明在卷，則被告與告訴人之
    間如何，自與本案待證事實無涉，依刑事訴訟法第163條之2
    第2、3款規定，本院自無調查之必要，附此敘明。　　
七、至於蒞庭檢察官主張：依告訴人所述，被告有去搶告訴人手
    機的行為，茲因告訴人無義務交付手機，被告以強暴方式搶
    手機，至少有強制未遂罪，此可能是原審漏未審酌的部分等
    語（見本院簡上字卷第138頁）。然查，本院認檢察官上述
    所指並非本院審判範圍，理由如下：
　㈠本件聲請簡易判決處刑書中就犯罪事實欄係記載被告基於傷
    害之犯意，「為阻擋徐正昌錄影而以徒手拉扯之方式攻擊徐
    正昌」，致告訴人徐正昌受有傷害，其中之「阻擋告訴人錄
    影」乃對被告傷害動機之描述，難認已有對於所謂強制罪之
    構成要件事實予以描述記載，當非起訴範圍。
　㈡此部分強制罪名，係檢察官於本次上訴審之審理程序中始為
    之主張，未曾見於聲請簡易判決處刑書中論述、或檢察官為
    此提起上訴，則在僅為被告自己利益上訴之案件中，對於檢
    察官於先前皆未主張之罪名或犯罪事實，檢察官是否得為主
    張，在刑事訴訟法第348條第2項但書修正後，應屬已可被討
    論之課題。蓋在此類上訴案件，檢察官起訴事實所主張並經
    法院為無罪論斷之部分事實，既因檢察官之未上訴而確定，
    則檢察官於被告上訴之上訴審中卻尚可主張其先前從未主張
    （非攻防對象）、亦非本院先前審判重點之可能潛在事實，
    對被告而言，更係突襲、加重訟累，不僅損及被告上訴權及
    程序利益，且有違反信賴保護原則之虞。
　㈢或有謂檢察官上述主張之強制罪與被告被起訴之傷害罪有裁
    判上或實質上一罪關係，應為起訴效力所及，而成為本案審
    判範圍。然組成裁判上一罪或實質上一罪的各個犯罪事實，
    （在實體法上）雖被評價為一罪，但組成的各部分原本就各
    自充足特定犯罪構成犯罪要件，具有相對獨立性，（於訴訟
    法上）各自得被擇為審判客體（有臺灣高等法院花蓮分院10
    9年度重上更四字第第8號判決要旨可資參照），第一審法院
    未曾認定被告有此部分犯罪，因此被告就此部分並沒有提出
    不服的利益，如檢察官對此部分沒有提起上訴表示不服，且
    於準備程序中亦未曾提及，直至審理中聽聞證人之證述後，
    才表示被告有可能涉及強制行為，但並未就此部分另行聲請
    調查證據，對此，所謂之強制罪部分顯非雙方之「攻防對象
    」。尤其，在僅被告提起上訴，檢察官未提上訴這種案型，
    如認為上述檢察官之主張仍為被告上訴效力所及，上訴審法
    院就該部分仍得（應）調查審理，甚至變更改判（因情節更
    重），恐也會造成被告陷入兩難困境（被告如果上訴的話，
    可能會被翻盤改判更重，得不償失，如擔心被改判，則不敢
    就被判有罪部分提起上訴，特別是依刑事訴訟法第370條第1
    項但書適用法規錯誤時，並沒有不利益變更禁止原則的適用
    ，被告擔慮受突襲不利益的可能性更高），顯會壓縮被告的
    上訴權益。今檢察官既然就強制罪部分，並沒有提起上訴，
    亦未舉證或主張有何一罪關係，該部分犯罪事實與本案犯罪
    事實應無審判及上訴不可分原則的適用餘地，因此該部分應
    認不得、亦不應審理。
八、據上論斷，應依刑事訴訟法第455條之1第1項、第3項、第36
    8條、第373條，判決如主文。 
本案經檢察官吳怡盈偵查後聲請簡易判決處刑，檢察官林士富到
庭執行職務。
中　　華　　民　　國　　111 　年　　10　　月　　19　　日
                  刑事第三庭  審判長   法 官  周淡怡
                                       法 官  吳芙如
                                       法 官  陳德池

以上正本證明與原本無異。
不得上訴。
中　　華　　民　　國　　111 　年　　10　　月　　19　　日
                                      書記官  顧嘉文
附錄本案論罪科刑法條全文：
中華民國刑法第277條
傷害人之身體或健康者，處 5 年以下有期徒刑、拘役或 50 萬
元以下罰金。
犯前項之罪，因而致人於死者，處無期徒刑或 7 年以上有期徒
刑；致重傷者，處 3 年以上 10 年以下有期徒刑。
附件：
臺灣彰化地方法院刑事簡易判決        111年度簡字第485號 
臺灣彰化地方法院刑事簡易判決
111年度簡字第485號
聲　請　人　臺灣彰化地方檢察署檢察官   
被　　　告　莊煙民　男　(民國00年0月0日生)
　　　　　　　　　　身分證統一編號：Z000000000號
　　　　　　　　　　住彰化縣○○鎮○○里0鄰○○0巷00號
　　　　　　　　　　居彰化縣○○市○○里○○街000○0號4
　　　　　　　　　　　樓
上列被告因傷害案件，經檢察官聲請以簡易判決處刑（111年度
偵字第1134號），本院判決如下：
    主          文
莊煙民犯傷害罪，累犯，處拘役伍拾伍日，如易科罰金，以新臺
幣壹仟元折算壹日。
    犯罪事實及理由
一、本案犯罪事實、證據及應適用之法條，均引用檢察官聲請簡
    易判決處刑書之記載（如附件）。
二、查被告莊煙民有如附件聲請簡易判決處刑書所載之犯罪科刑
    及執行完畢乙節，有臺灣高等法院被告前案紀錄表1份附卷
    可憑。被告於受有期徒刑執行完畢後，5年以內故意再犯本
    件有期徒刑以上之罪，構成累犯，依司法院大法官釋字第77
    5號解釋文揭示：「刑法第47條第1項有關累犯加重本刑部分
    ，不生違反憲法一行為不二罰原則之問題。惟其不分情節，
    基於累犯者有其特別惡性及對刑罰反應力薄弱等立法理由，
    一律加重最低本刑，於不符合刑法第59條所定要件之情形下
    ，致生行為人所受之刑罰超過其所應負擔罪責之個案，其人
    身自由因此遭受過苛之侵害部分，對人民受憲法第8條保障
    之人身自由所為限制，不符憲法罪刑相當原則，牴觸憲法第
    23條比例原則。於此範圍內，有關機關應自本解釋公布之日
    起2年內，依本解釋意旨修正之。於修正前，為避免發生上
    述罪刑不相當之情形，法院就該個案應依本解釋意旨，裁量
    是否加重最低本刑」之內容，本院審酌被告因前案執行完畢
    後，仍未能謹慎守法，而再犯本案，顯見其刑罰反應力薄弱
    ，依其本案犯罪情節，並無處以法定最輕本刑仍顯過苛之情
    形，則於刑法第47條第1項修正前，仍應適用該項規定，加
    重其刑。
三、爰審酌被告之犯罪動機、目的、手段、告訴人徐正昌所受傷
    勢程度，及被告迄今仍未與告訴人達成和解，賠償其所受損
    害；兼衡被告高中畢業之教育程度、小康之家庭經濟狀況（
    參見被告警詢調查筆錄受詢問人欄內之記載）等一切情狀，
    量處如主文所示之刑，並諭知易科罰金之折算標準。
四、依刑事訴訟法第449條第1項、第454條第2項，刑法第277條
    第1項、第47條第1項、第41條第1項前段，刑法施行法第1條
    之1第1項，逕以簡易判決處刑如主文。
五、如不服本簡易判決，得於簡易判決送達之日起20日內，具狀
    向本院提出上訴（須附繕本），上訴於本院第二審合議庭。
中　　華　　民　　國　　111 　年　　3 　　月　　22　　日
                  刑事第一庭    法  官  黃麗玲
以上正本證明與原本無異。
如不服本件判決，得自收受送達之日起20日內，表明上訴理由，
向本庭提起上訴狀（須附繕本）。
告訴人或被害人對於判決如有不服具備理由請求檢察官上訴者，
其上訴期間之計算係以檢察官收受判決正本之日期為準。
中　　華　　民　　國　　111 　年　　3 　　月　　22　　日
                                書記官　黃當易
附錄本案論罪科刑法條：
中華民國刑法第277條
傷害人之身體或健康者，處5年以下有期徒刑、拘役或50萬元以
下罰金。
犯前項之罪，因而致人於死者，處無期徒刑或7年以上有期徒刑
；致重傷者，處3年以上10年以下有期徒刑。
附件；
臺灣彰化地方檢察署檢察官聲請簡易判決處刑書　
                                     111年度偵字第1134號
　　被　　　告　莊煙民　男　61歲（民國00年0月0日生）
　　　　　　　　　　　　住彰化縣○○鎮○○○巷00號
　　　　　　　　　　　　居彰化縣○○市○○街000○0號4樓
　　　　　　　　　　　　國民身分證統一編號：Z000000000號
上列被告因傷害案件，業經偵查終結，認為宜聲請以簡易判決處
刑，茲將犯罪事實及證據並所犯法條分敘如下：
　　　　犯罪事實
一、莊煙民前因公共危險案件，經臺灣彰化地方法院以105年度
    交簡字第1887號判處有期徒刑4月確定，於民國105年11月16
    易科罰金執行完畢。詎仍不知悔改，其與徐正昌分係彰化縣
    彰化市長興街同社區之住戶及租戶，因有停車糾紛，素有不
    睦，莊煙民於110年11月14日晚間9時23分許，在彰化縣○○市
    ○○街000號前，因徐正昌持手機對其錄影，而心生不滿，竟
    基於傷害之犯意，為阻擋徐正昌錄影而以徒手拉扯之方式攻
    擊徐正昌，致徐正昌受有頭部外傷併頭皮挫傷、頸部抓傷、
    胸部抓傷併挫傷、右上臂、雙手擦傷等傷害。
二、案經徐正昌訴由彰化縣警察局彰化分局報告偵辦。
　　　　證據並所犯法條
一、證據清單
編號 證據名稱 待證事實 1 被告莊煙民於警詢及偵訊時之供述 伊因告訴人拿手機對伊錄影，為了阻擋，遂與告訴人發生拉扯，拉扯間指甲可能去揮或抓傷告訴人，伊不可能打告訴人，告訴人上開受傷如何造成伊不知道等語。 2 告訴人徐正昌於警詢時之指訴 被告為了搶告訴人之手機，抓傷及徒手毆打告訴人之事實。 3 現場照片及被告受傷之照片6張。 被告在上開地點將告訴人抓傷之事實。 4 彰化基督教醫療財團法人彰化基督教醫院診斷書1份。 告訴人受有傷害之事實。 
二、核被告所為，係犯刑法第277條第1項之傷害罪嫌。又被告前
    曾受犯罪事實欄所述有期徒刑之執行，有刑案資料查註紀錄
    表在卷可按，其於有期徒刑執行完畢後，5年以內故意再犯
    有期徒刑以上之罪，為累犯，請依刑法第47條第1項之規定
    ，酌情加重其刑。
三、依刑事訴訟法第451條第1項聲請逕以簡易判決處刑。
　　此　致
臺灣彰化地方法院
中　　華　　民　　國　 111　　年　　2 　　月　　17　　日
　　　　　　　　　　　　　　　檢　察　官　吳  怡  盈
本件正本證明與原本無異
中　　華　　民　　國　 111　　年　　2 　　月　　21　　日
                              書  記  官  楊  茹  琳

本件係依刑事訴訟法簡易程序辦理，法院簡易庭得不傳喚被告、
輔佐人、告訴人、告發人等出庭即以簡易判決處刑；被告、被害
人、告訴人等對告訴乃論案件如已達成民事和解而要撤回告訴或
對非告訴乃論案件認有受傳喚到庭陳述意見之必要時，請即另以
書狀向簡易法庭陳述或請求傳訊。
附錄本案所犯法條全文
中華民國刑法第277條
傷害人之身體或健康者，處 5 年以下有期徒刑、拘役或 50 萬
元以下罰金。
犯前項之罪，因而致人於死者，處無期徒刑或 7 年以上有期徒
刑；致重傷者，處 3 年以上 10 年以下有期徒刑。